【裁判字號】    96,交訴,141
【裁判日期】    970305
【裁判案由】    公共危險等
【裁判全文】
臺灣臺北地方法院刑事判決      九十六年度交訴字第一四一號
公  訴  人  臺灣臺北地方法院檢察署檢察官
被      告  丁○○
上列被告因公共危險等案件，經檢察官提起公訴（九十六年度偵
字第二二八五六號），本院判決如下：
    主  文
丁○○無罪。
    理  由
一、公訴意旨略以：被告丁○○係統一速達股份有限公司（下稱
    統一速達公司）司機，為從事駕駛業務之人，於民國九十六
    年八月四日下午四時三十分許，駕駛車號六Ｔ—九八一號營
    業用小貨車，在臺北市大安區○○○路○段一○○號前，應
    注意行車遇有轉向、變換車道等情況，左轉彎時，應先顯示
    車輛前後之左邊方向燈光，或由駕駛人表示左臂平伸，手掌
    向下之手勢，且依當時情形，天候陰、日間自然光線、柏油
    路面無缺陷及障礙物、視距良好，亦無不能注意之情事，竟
    在未打方向燈及手勢之情況下，貿然自停車格左轉，致後方
    由告訴人丙○○所駕駛車號ＬＨ七—二五九號機車閃避不及
    而撞及，人車倒地，受有左側顴骨閉鎖性骨折、臉及四肢多
    處擦傷、左胸鈍挫傷等傷害，詎被告於肇事後，並未加以處
    理，而駕車逃逸。案經告訴人提出告訴，因認被告涉犯刑法
    第二百八十四條第二項前段業務過失傷害罪嫌，及刑法第一
    百八十五條之四肇事逃逸罪嫌云云。
二、按犯罪事實應依證據認定之，無證據不得認定犯罪事實；不
    能證明被告犯罪者，應諭知無罪之判決，刑事訴訟法第一百
    五十四條第二項、第三百零一條第一項分別定有明文。此所
    謂認定犯罪事實之證據，無論其為直接或間接證據，均須達
    於通常一般人均不致有所懷疑，而得確信其為真實之程度，
    始得據為有罪之認定，若其關於被告是否犯罪之證明未能達
    此程度，而有合理性懷疑之存在，致使無法形成有罪之確信
    ，根據「罪證有疑、利於被告」之證據法則，即不得遽為不
    利被告之認定（最高法院二十九年上字第三一○五號、四十
    年臺上字第八六號、七十六年臺上字第四九八六號判例參照
    ）。次按告訴人之告訴，係以使被告受刑事追訴為目的，其
    指訴是否與事實相符，仍應調查其他證據，以資審認，必被
    害人所述被害情形，無瑕疵可擊，且就其他方面調查，又與
    事實相符，始足據為有罪判決之基礎（最高法院八十一年度
    臺上第三五三九號判決參照）。
三、公訴人認被告丁○○涉有業務過失傷害及肇事逃逸犯行，無
    非係以告訴人丙○○之指訴、證人乙○○之證述、國泰綜合
    醫院診斷證明書、臺北市○○○○○道路交通事故現場圖、
    道路交通事故調查報告表(一)、道路交通事故調查報告表(二)、
    交通事故補充資料表、照片等件為其主要論據。
四、訊據被告固不否認伊係統一速達公司司機，案發時正欲自上
    址停車格將車開出之事實，惟堅詞否認有何業務過失傷害及
    肇事逃逸犯行，辯稱：九十六年八月四日下午三時三十分許
    ，伊駕駛前揭小貨車，在前址準備將車開出停車格時，即自
    照後鏡見告訴人在伊車後方三公尺處摔倒，告訴人之機車滑
    行至伊車車頭前二公尺處，當時告訴人之機車與伊車並未發
    生碰撞，伊見告訴人倒地後，即下車詢問是否要叫救護車或
    聯絡家屬，告訴人表示不需要，只有說頭很痛，後來告訴人
    之友乙○○折返，詢問告訴人能否乘坐機車，告訴人表示可
    以，乙○○就騎機車搭載告訴人至醫院，伊是在告訴人與乙○○離開後始離去等語。
五、經查：
  (一)證據能力方面：
    按被告以外之人於審判外之言詞或書面陳述，除法律有規定
    者外，不得作為證據，刑事訴訟法第一百五十九條第一項固
    有明文；惟被告以外之人於審判外之陳述，雖不符刑事訴訟
    法第一百五十九條之一至第一百五十九條之四之規定，而經
    當事人於審判程序同意作為證據，法院審酌該言詞陳述或書
    面陳述作成時之情況，認為適當者，亦得為證據。當事人、
    代理人或辯護人於法院調查證據時，知有第一百五十九條第
    一項不得為證據之情形，而未於言詞辯論終結前聲明異議者
    ，視為有前項之同意，同法第一百五十九條之五亦有明文。
    本院所據以判斷依據之臺北市○○○○○道路交通事故現場
    圖、道路交通事故調查報告表(一)、道路交通事故調查報告表
    (二)、交通事故補充資料表，及國泰綜合醫院診斷證明書，雖
    均屬被告以外之人於審判外之書面陳述，然當事人未於言詞
    辯論終結前就該等證據聲明異議，且本院審酌上開書面陳述
    ，乃警員到場處理本件交通事故時所製作，及醫師於告訴人
    至醫院急診後所出具，均適為本案之證據，揆諸前揭規定，
    自得作為證據；至其餘資以認定本案之非供述證據（詳後述
    ），亦查無違反法定程序取得之情形，依同法第一百五十八
    條之四反面規定，洵具證據能力，合先敘明。
  (二)實體方面：
    1.證人即告訴人於本院審理時固證稱：當天我在下午四點下
      班，我的朋友乙○○騎機車來找我，後來我們分騎機車行
      經敦化南路二段停等紅綠燈，綠燈亮了，乙○○騎機車在
      我前面，我騎機車剛起步，行經同路段一○○號前，當時
      雨停大約半小時，地上有一點點濕，突然被告駕車自右方
      出來，我來不及煞車就撞上，我摔倒在該小貨車前方，我
      的車滑行比我還遠，乙○○聽見碰撞聲就往後看，並回來
      把我扶到路邊，當時我四肢擦傷，頭很痛，乙○○就騎機
      車載我去醫院，我摔倒時有看到被告在我旁邊，但我沒有
      印象被告曾與我交談，乙○○送我就醫時，被告還在現場
      ，車禍發生時，我的手錶摔壞在四點三十分，所以我記得
      車禍發生的時間，我是事後仔細回想當時狀況，所以始能
      在警察局製作筆錄時，明確陳述係我所騎乘機車之右車頭
      與被告所駕駛小貨車之左側前方車門相撞，當時我在警察
      局製作筆錄時，警員問得很詳細，我說得很清楚，故警員
      才請被告將車開過來，偵查卷第三十三頁下方照片手指鉛
      筆圓圈處就是撞擊點云云（見本院卷第三十四頁至第三十
      六頁）。
    2.證人乙○○雖附和告訴人之詞於本院審理時證以：當天大
      約下午四點半左右，我騎車在前，告訴人騎車在我後面，
      我經過十字路口時有看見被告駕車在敦化南路二段一○○
      號前停車格準備轉出來，但尚未轉出來，我經過後突然聽
      到告訴人機車跌倒的聲音，我回頭看時，被告的車已經轉
      出停車格，轉出一個輪胎距離，半個車頭轉出來，告訴人
      倒在被告的車前方，告訴人的機車在更前方，我去扶告訴
      人時，告訴人的四肢有明顯擦傷，告訴人跟我說她的手錶
      壞掉，我看時間停在四點半，當時被告有下車，在旁邊問
      有無怎樣，我本來想請交通警察來處理，但告訴人說她頭
      很痛，我很擔心告訴人的情況，所以決定先把告訴人送到
      醫院，告訴人在醫院比較好之後，我才問告訴人是否被告
      所駕駛的小貨車撞到她，告訴人說是，我才報案云云（見
      本院卷第三十六頁反面至第三十七頁）。
    3.然細繹卷附臺北市政府警察局大安分局甲○○偵查佐於案
      發後所拍攝之現場採證照片（見同上偵查卷第三十三頁、
      第三十四頁），告訴人所騎乘機車之前車頭係圓弧形鈍面
      ，其所指位於被告所駕駛小貨車左前保險桿之撞擊點上，
      則明顯係利器所致之直條細小白色刮痕，參以證人甲○○
      偵查佐於本院審理時亦結證：偵查卷第三十三頁至第三十
      五頁之照片是我所拍攝，被告所駕駛小貨車外觀上之痕跡
      ，是我會同被告與告訴人看的，我忘記是我自己發現還是
      告訴人告訴我的，依照我曾承辦過一、二百件機車與汽車
      擦撞交通事故之經驗，偵查卷第三十三頁手指鉛筆圓圈處
      之刮痕，應該不是機車與小貨車擦撞所造成，而應係遭利
      器刮到所致，且採證當天，我有特別注意，告訴人所指其
      騎乘之機車與被告所駕駛之小貨車擦撞部分，並未殘留對
      方車輛之烤漆等語明確（見本院卷第三十八頁反面至第四
      十頁），是告訴人所騎乘機車之右車頭是否確與被告所駕
      駛小貨車之左側前方車門相撞，並在被告所駕駛之小貨車
      左前保險桿留下如採證照片所示之白色刮痕，已非無疑。
    4.況證人乙○○於本院行交互詰問，其於檢察官詰問第二個
      問題：「為何在該處（指案發地點）？」時，即迫不急待
      自行陳述：「我發現車禍，我去扶丙○○時，丙○○跟我
      說她的手錶壞掉，我看時間停在四點半」云云（見本院卷
      第三十六頁反面），衡情告訴人斯時既已重摔在地，頭痛
      並有明顯外傷，此據證人即告訴人、乙○○一致證述如前
      ，並有國泰綜合醫院診斷證明書附卷可稽（見同上偵查卷
      第十八頁），足見告訴人當時所受傷勢非輕，告訴人豈有
      不關心自己傷勢，竟特別注意手錶業已損壞，並急於將之
      告知證人乙○○之理？證人乙○○焉有在第一時間不詳加
      察看告訴人傷勢，反而注意告訴人之手錶，並刻意記憶案
      發時間之必要？此顯悖於常情。
    5.且經本院質之證人乙○○以：「你有無聽到碰撞聲？」乃
      推稱：「我不確定那是碰撞聲，或是車子倒地之聲音」云
      云，繼質以：「你送告訴人到醫院時，被告是否還在現場
      ？」竟答稱：「他比我們先離開的」云云；再質以：「當
      時有無下雨？」竟陳稱：「沒有」云云；又質以：「地是
      濕的或是乾的？」竟陳述：「乾的，當天早上有下雨，下
      午就沒有了」云云（見本院卷第三十八頁），核與告訴人
      前開證詞迥異，益徵證人乙○○就案發時間及肇事原因與
      告訴人事先勾串，並就未及串證之處，故為不利被告之證
      述，至為灼然。
    6.此外，公訴人所舉臺北市○○○○○道路交通事故現場圖
      、道路交通事故調查報告表(一)、道路交通事故調查報告表
      (二)、交通事故補充資料表、國泰綜合醫院診斷證明書、照
      片等件，至多僅能證明告訴人於前揭時、地因交通事故，
      而受有左側顴骨閉鎖性骨折、臉及四肢多處擦傷、左胸鈍
      挫傷等傷害，然此不足以推論告訴人所受之傷勢係與被告
      發生交通事故所致，或被告對於本件交通事故之發生有何
      過失，且本案亦不能排除案發當時天雨路滑，告訴人騎機
      車自行摔倒之可能，更何況證人乙○○送告訴人就醫時，
      被告尚停留於現場，此據告訴人結證在卷（見本院卷第三
      十六頁），足見被告並無任何逃逸行為，亦與刑法第一百
      八十五條之四規定「駕駛動力交通工具肇事，致人死傷而
      逃逸」之構成要件有間。從而，被告前開辯解，要非子虛
      ，應堪採信。
    7.綜上所述，告訴人與證人乙○○之證詞相互勾串，且與告
      訴人所指留存於被告所駕駛之小貨車上車損之跡證不合，
      本院自不能徒憑告訴人片面，且有瑕疵之指訴，遽為不利
      於被告之認定。公訴人所提證據及指出證明之方法，無從
      說服本院形成被告所涉業務過失傷害及肇事逃逸犯行有罪
      之心證，此外，復查無其他積極證據足資認定被告確有公
      訴人所指上揭犯行，既不能證明被告犯罪，揆諸前揭說明
      ，自應為無罪之諭知。
據上論斷，應依刑事訴訟法第三百零一條第一項，判決如主文。
本案經檢察官蔡立文到庭執行職務
中    華    民    國  九十七  年    三    月    五    日
                          臺灣臺北地方法院刑事第十四庭
                              審判長法  官  宋松璟
                                    法  官  陳琪媛
                                    法  官  孫萍萍
上正本證明與原本無異。
如不服本判決，應於收受送達後十日內向本院提出上訴書狀。
                                    書記官  林義盛
中    華    民    國  九十七  年    三    月    五    日


司法院資訊處製作；財團法人民間司法改革基金會備份。
